【裁判字號】    95,訴緝,57
【裁判日期】    951012
【裁判案由】    毒品危害防制條例
【裁判全文】
臺灣彰化地方法院刑事判決              95年度訴緝字第57號
公  訴  人  臺灣彰化地方法院檢察署檢察官
被      告  甲○○
                    現羈押在臺灣彰化看守所
選任辯護人  張仕融律師
            張崇哲律師
            林志銘律師
上列被告因違反毒品危害防制條例案件，經檢察官提起公訴（九
十四年度毒偵字第一六五四號），被告於準備程序中就被訴事實
為有罪之陳述，經告知簡式審判程序之旨，並聽取公訴人、被告
及辯護人之意見後，本院合議庭裁定由受命法官獨任進行簡式審
判程序，判決如下：
    主  文
甲○○施用第一級毒品，累犯，處有期徒刑拾壹月；又施用第二
級毒品，累犯，處有期徒刑柒月。應執行有期徒刑壹年伍月。
    事  實
一、甲○○前因違反肅清煙毒條例、毀損等案件，經本院以八十
    一年度訴字第一一○○號分別判處有期徒刑二年八月、四月
    ，應執行有期徒刑二年十月確定，又因違反肅清煙毒條例、
    麻醉藥品管理條例等案件，經本院以八十二年度訴字第一四
    二四號分別判處有期徒刑三年二月、三月，應執行有期徒刑
    三年三月，復經臺灣高等法院臺中分院以八十三年度上訴字
    第二○八五號駁回上訴而確定，上開二案嗣經送監執行，於
    民國八十四年十二月十八日縮短刑期假釋出監付保護管束；
    於假釋期間，復因違反麻醉藥品管理條例案件，經臺灣臺中
    地方法院以八十五年度易字第二○八一號判處有期徒刑八月
    ，復經臺灣高等法院臺中分院以八十五年度上易字第一七四
    ○號駁回上訴而確定，並經撤銷假釋，再送監與前揭殘刑接
    續執行，於八十八年四月二十九日縮短刑期假釋出監付保護
    管束，甫於八十九年十二月十五日保護管束期滿未經撤銷假
    釋，而執行完畢。另因施用毒品案件，經本院以九十二年度
    毒聲字第六一三號裁定送觀察、勒戒後，認有繼續施用毒品
    之傾向，再經本院以九十二年度毒聲字第一三五三號裁定送
    強制戒治，嗣經戒治所評定合格，認無繼續戒治之必要，由
    本院以九十二年度毒聲字第二六二九號裁定停止戒治，於九
    十三年一月十二日停止戒治，所餘戒治期間付保護管束，並
    於九十三年六月二十日保護管束期滿未經撤銷停止戒治，而
    執行完畢，並經臺灣彰化地方法院檢察署檢察官於九十三年
    七月二日以九十三年度戒毒偵字第二三七、二三八號為不起
    訴處分確定。詎甲○○於前開強制戒治執行完畢釋放後五年
    內，仍不知悔改，復於九十四年一月十六日上午某時許，在
    臺中市○區○○街三四○號十樓之一房屋內，以將第一級毒
    品海洛因摻入香煙點燃抽吸之方式，施用第一級毒品海洛因
    一次；另於同日上午某時許，在同一地點，以將第二級毒品
    甲基安非他命置於玻璃球管內用火燒烤而吸其煙霧之方式，
    施用第二級毒品甲基安非他命一次。嗣於九十四年一月十七
    日晚上七時許，為警持臺灣臺中地方法院核發之搜索票至上
    開地點搜索而當場查獲，經其同意採集尿液送驗，結果呈嗎
    啡、甲基安非他命陽性反應，始悉上情。
二、案經臺中市警察局第三分局報告臺灣臺中地方法院檢察署檢
    察官呈請臺灣高等法院臺中分院檢察署檢察長核轉臺灣彰化
    地方法院檢察署檢察官偵查起訴。
    理  由
一、按除被告所犯為死刑、無期徒刑、最輕本刑為三年以上有期
    徒刑之罪或高等法院管轄第一審案件者外，於刑事訴訟法第
    二百七十三條第一項程序進行中，被告先就被訴事實為有罪
    之陳述時，審判長得告知被告簡式審判程序之旨，並聽取當
    事人、代理人、辯護人及輔佐人之意見後，裁定進行簡式審
    判程序；除簡式審判程序及簡易程序案件外，第一審應行合
    議審判；刑事訴訟法第二百七十三條之一第一項、第二百八
    十四條之一分別定有明文。本件被告甲○○所犯係死刑、無
    期徒刑、最輕本刑為三年以上有期徒刑或高等法院管轄第一
    審案件以外之罪，且於本院行準備程序時就被訴事實為有罪
    之陳述，經受命法官告知簡式審判程序之旨，並聽取公訴人
    、被告及辯護人之意見後，本院合議庭認無不得或不宜改依
    簡式審判程序進行之處，經評議結果，裁定改由受命法官獨
    任行簡式審判程序，合先敘明。
二、訊據被告甲○○對於上開施用第一級毒品海洛因、第二級毒
    品甲基安非他命之犯行均坦承不諱，且其於九十四年一月十
    七日為警查獲後，經警採其尿液送驗，結果呈嗎啡、甲基安
    非他命陽性反應，此有尿液代號與真實姓名對照表、中山醫
    學大學附設醫院藥物濫用檢測中心檢驗報告書各一紙在卷可
    稽，足徵被告之自白確與事實相符。又被告前因施用毒品案
    件，經本院以九十二年度毒聲字第六一三號裁定送觀察、勒
    戒後，認有繼續施用毒品之傾向，再經本院以九十二年度毒
    聲字第一三五三號裁定送強制戒治，嗣經戒治所評定合格，
    認無繼續戒治之必要，由本院以九十二年度毒聲字第二六二
    九號裁定停止戒治，於九十三年一月十二日停止戒治，所餘
    戒治期間付保護管束，並於九十三年六月二十日保護管束期
    滿未經撤銷停止戒治，而執行完畢等情，有臺灣彰化地方法
    院檢察署刑案資料查註紀錄表及臺灣高等法院被告全國前案
    紀錄表各一份在卷可考。被告於九十三年六月二十日強制戒
    治執行完畢釋放後，五年內再犯本件施用第一級毒品、第二
    級毒品犯行，依毒品危害防治條例第二十三條第二項規定，
    自應依法論科。本件事證明確，被告施用第一級毒品海洛因
    、第二級毒品甲基安非他命之犯行，應堪認定。
三、論罪科刑理由：
  (一)核被告所為，分別係犯毒品危害防制條例第十條第一項之施
    用第一級毒品罪、同條第二項之施用第二級毒品罪。
  (二)又刑法業於九十四年二月二日修正公布，並於九十五年七月
    一日施行，被告行為後法律既有變更，是關於本案應適用之
    新舊法，茲比較如下：
  1.刑法第二條第一項規定，係規範行為後法律變更所生新舊法
    律比較適用之準據法，於九十五年七月一日刑法施行後，應
    適用刑法第二條第一項之規定，為「從舊從輕」之比較（最
    高法院九十五年五月二十三日第八次刑事庭會議決議第一點
    第一項參照）。
  2.刑法第四十七條關於累犯之規定，由「受有期徒刑之執行完
    畢，或受無期徒刑或有期徒刑一部之執行而赦免後，五年以
    內再犯有期徒刑以上之罪者，為累犯，加重本刑至二分之一
    。」修正為「受徒刑之執行完畢，或一部之執行而赦免後，
    五年以內故意再犯有期徒刑以上之罪者，為累犯，加重本刑
    至二分之一。第九十八條第二項關於因強制工作而免其刑之
    執行者，於受強制工作處分之執行完畢或一部之執行而免除
    後，五年以內故意再犯有期徒刑以上之罪者，以累犯論。」
    本件被告所犯毒品危害防制條例第十條第一項之施用第一級
    毒品罪、同條第二項之施用第二級毒品罪，均係故意再犯有
    期徒刑以上之罪，經比較新、舊法結果，並無有利或不利之
    情形。
  3.修正前刑法第五十一條第五款關於定應執行刑之規定，由「
    宣告多數有期徒刑者，於各刑中之最長期以上，各刑合併之
    刑期以下，定其刑期。但不得逾二十年。」修正為「宣告多
    數有期徒刑者，於各刑中之最長期以上，各刑合併之刑期以
    下，定其刑期。但不得三十年。」應依刑法第二條第一項規
    定，適用最有利於行為人之法律（最高法院九十五年五月二
    十三日第八次刑事庭會議決議第五點第一項參照）。經比較
    新、舊法結果，應以被告行為時之法律即修正前第五十一條
    第五款規定合併定應執行刑，最有利於被告。
  4.比較時應就罪刑有關之共犯、未遂犯、想像競合犯、牽連犯
    、連續犯、結合犯，以及累犯加重、自首減輕暨其他法定加
    減原因（如身分加減）與加減例等一切情形，綜其全部罪刑
    之結果而為比較（最高法院九十五年五月二十三日第八次刑
    事庭會議決議第一點第四項參照）。經綜合比較新、舊法之
    結果，被告行為後之新法並未有利於被告，依刑法第二條第
    一項前段規定，本案自應適用被告行為時之法律即修正前刑
    法第四十七條、第五十一第五款之規定。
  (三)被告為施用第一級毒品、第二級毒品，而持有各該級毒品，
    其持有之低度行為，應各為施用之高度行為所吸收，均不另
    論罪。又被告所犯上開二罪，係犯意各別、行為互殊，應予
    分論併罰。末查，被告前因違反肅清煙毒條例、毀損等案件
    ，經本院以八十一年度訴字第一一○○號分別判處有期徒刑
    二年八月、四月，應執行有期徒刑二年十月確定，又因違反
    肅清煙毒條例、麻醉藥品管理條例等案件，經本院以八十二
    年度訴字第一四二四號分別判處有期徒刑三年二月、三月，
    應執行有期徒刑三年三月，復經臺灣高等法院臺中分院以八
    十三年度上訴字第二○八五號駁回上訴而確定，上開二案嗣
    經送監執行，於八十四年十二月十八日縮短刑期假釋出監付
    保護管束；於假釋期間，復因違反麻醉藥品管理條例案件，
    經臺灣臺中地方法院以八十五年度易字第二○八一號判處有
    期徒刑八月，復經臺灣高等法院臺中分院以八十五年度上易
    字第一七四○號駁回上訴而確定，並經撤銷假釋，再送監與
    前揭殘刑接續執行，於八十八年四月二十九日縮短刑期假釋
    出監付保護管束，甫於八十九年十二月十五日保護管束期滿
    未經撤銷假釋，而執行完畢等情，此有臺灣彰化地方法院檢
    察署刑案資料查註紀錄表及臺灣高等法院被告前案紀錄表各
    一份在卷可稽，其於受有期徒刑執行完畢後，五年以內再犯
    本件有期徒刑以上之二罪，為累犯，應依修正前刑法第四十
    七條規定，各加重其刑。爰審酌被告曾因施用毒品經送觀察
    、勒戒、強制戒治後，仍未能戒斷，再犯本案之罪，顯然未
    能善體國家設置觀察、勒戒、強制戒治機構，協助毒品施用
    者戒除毒癮之良法美意，且於本案審理期間經本院發布通緝
    始為警緝獲到案，及其犯罪之動機、目的、所生危害，暨犯
    罪後坦承犯行，態度尚屬良好等一切情狀，分別量處如主文
    所示之刑，並依修正前刑法第五十一條第五款規定，定其應
    執行之刑。
四、至於被告於本院審理時，雖另供稱：其於九十五年九月十九
    日另有施用第一級毒品海洛因一次等語。惟按連續數行為而
    犯同一之罪名，均在新法施行前者，新法施行後，應依新法
    第二條第一項之規定，適用最有利於行為人之法律。部分之
    數行為，發生在新法施行前者，新法施行後，該部分適用最
    有利於行為人之法律。若其中部分之一行為或數行為，發生
    在新法施行後者，該部分不能論以連續犯（最高法院九十五
    年五月二十三日第八次刑事庭會議決議第五點第四項第一款
    參照），此部分既係發生於九十五年七月一日新法施行後，
    與公訴人起訴之犯罪事實即不具有連續犯之裁判上一罪關係
    ，並非本件起訴效力所及，本院自不得併予審究，附此敘明
    。
據上論斷，應依刑事訴訟法第二百七十三條之一第一項、第二百
九十九條第一項前段，毒品危害防制條例第十條第一項、第二項
，刑法第十一條前段、第二條第一項前段，修正前刑法第四十七
條、第五十一條第五款，判決如主文。
本案經檢察官陳茂亭到庭執行職務。
中    華    民    國    95    年    10    月    12    日
                    刑事第二庭  法  官  鄭舜元
以上正本證明與原本無異。
如不服本判決，應於判決送達後10日內，向本院提出上訴狀（須
附繕本）。
中    華    民    國    95    年    10    月    12    日
                                書記官  呂雅惠
附錄：論罪科刑法條
毒品危害防制條例第10條
施用第一級毒品者，處六月以上五年以下有期徒刑。
施用第二級毒品者，處三年以下有期徒刑。


司法院資訊處製作；財團法人民間司法改革基金會備份。
